臺灣高雄地方法院民事判決　　　　　　　100年度訴字第737號
原　　　告　鍾智琦
被　　　告　鍾智燕
上列當事人間損害賠償事件，本院於民國100年7月12日言詞辯論
終結，判決如下：
      主  文
原告之訴及假執行之聲請均駁回。
訴訟費用由原告負擔。
      事實及理由
一、原告主張：被告與訴外人鍾智豊於民國（下同）86年間因繼
    承而共有高雄市○○區○○段第1257地號土地（下稱1257地
    號土地），並協議將該土地交由原告耕作管理，與原告成立
    管理土地之委任契約（下稱系爭委任契約），原告則自92年
    底開始，在地上種植240株檸檬樹，於98年8月間始能採收銷
    售。詎被告於98年4月間分割1257地號土地後，未經徵得原
    告同意，旋於98年5月間將其獲分配之同地段第1257之1地號
    ，面積2,175平方公尺之土地（下稱系爭土地），售予訴外
    人彭素玉，致原告無從採收原種植於系爭土地上之120株檸
    檬樹，而受有損害。按原告為系爭土地支出整地費用新台幣
    （下同）12,000元、施用基肥費用6,000元、搭設防颱竹架
    費用14,400元，且為採買120株樹苗支出費用6,000元，另為
    照顧檸檬樹苗，每年須支出農藥費19,200元、施用化學肥料
    及有機肥料支出13,200元、工資130,000元，核計5年期間原
    告共支出成本812,000元，及原告自98年9月1日起至99  年8
    月31日止，從僅存120株檸檬樹收獲之產值為30萬元等情以
    觀，足認原告因被告於不利原告之時期，率爾出售系爭土地
    ，致原告所受損害及所失利益至少118萬元，惟原告僅就其
    中58萬元先為一部求償（含所受損害30萬元、所失利益28
    萬元）。為此爰依民法第549條之規定，提起本件訴訟等語
    ，並聲明：（一）被告應給付原告58萬元，及自起訴狀繕本
    送達翌日起至清償日止，按年息5%計算之利息。（二）願供
    擔保，請准宣告假執行。
二、被告則以：伊於87年間，與鍾智豊因繼承而分別共有分割前
    1257地號土地，所有權各為應有部分2分之1，雙方未曾訂立
    分管契約。被告因長年居住外地，不知原告於系爭土地栽種
    檸檬樹，原告栽種前亦未告知被告，直至被告因欲處分該筆
    土地，與鍾智豊於98年4月間辦理分割而單獨取得系爭土地
    所有權時，始知悉上情。被告因得知原告於其上種植果樹，
    併將土地出租他人，而於98年5月間出售系爭土地予彭素玉
    之前，即透過二人之母親，要求原告將地上果樹移除，詎原
    告未為處理，被告即雇工移除果樹，遭土地承租人向台灣高
    雄地方法院檢察署提出毀損罪之告訴，被告為息事寧人，賠
    償該承租人款項。被告從未親自委任或授權鍾智豊委任原告
    管理系爭土地，亦未同意出借系爭土地供原告使用，原告未
    經被告同意，擅自於系爭土地種植果樹，已屬侵害被告權益
    ，其反而請求被告賠償其種植之損失，顯無理由等語，資為
    抗辯，併答辯聲明：（一）原告之訴及假執行之聲請均駁回
    。（二）如受不利之判決，願供擔保，請准宣告免假執行。
三、兩造不爭執事項如下：
（一）彭素玉於98年5月7日因買賣自被告取得1257之1地號土地
      ，並於98年5月20日辦畢所有權移轉登記。
（二）系爭土地分割自1257地號土地，1257地號土地於分割前係
      由被告及鍾智豊按每人1/2之比例共有。
（三）兩造與鍾智豊為兄弟。
四、本件爭點如下：
（一）兩造間是否成立委任關係，由被告與鍾智豊委任原告管理
      系爭土地？
（二）如有，被告是否於不利原告時期終止委任契約，應負民法
（三）如是，被告應賠償原告若干元？
五、本院之判斷：
（一）按「稱委任者，謂當事人約定，一方委託他方委託他方處
      理事務，他方允為處理之契約。」，民法第528條定有明
      文。原告主張被告與鍾智豊均委任其管理系爭土地，雙方
      成立委任契約一節，為被告所否認，依民事訴訟法第277
      條之規定，原告應負舉證責任。經查，原告聲請傳訊證人
      鍾智豊為證，惟該名證人並未出庭作證，僅於100年7月5
      日以電子郵件表示，自渠等父親死亡後，原告返家與老母
      同住，父親遺留之土地、農作物無人管理，原告在母親、
      鍾智豊及姐妹之鼓勵下，接手種植，增加收入，十幾年期
      間並無聽到其他人有不同意見..等語，足見原告耕種分割
      前之1257地號土地全部，僅經過鍾智豊之同意，並未經過
      被告之同意。而鍾智豊雖同時表示十幾年間並無聽到其他
      人有何不同意見，意指被告10幾年來未表示任何意見，惟
      被告未表示任何意見，非即代表默示同意之意，且原告管
      理系爭土地之收益，如出售農作物或出租之租金，亦均未
      交付被告或向被告報告管理之內容與收益支出，此亦為原
      告所自承，足見被告並未委任原告管理分割前之1257號土
      地。
（二）又按「共有物，除契約另有訂定外，由共有人共同管理之
      」、「共有物之管理，除契約另有約定外，應以共有人過
      半數及其應有部分合計過半數之同意行之。但其應有部分
      合計逾三分之二者，其人數不予計算。」、民法修正前及
      98年1月23日總統公佈修正生效後之第820條第1項分別定
      有明文。原告主張自92年間起，即管理分割前之1257地號
      土地並曾經共有人之ㄧ鍾智豊之同意與委任，固無可疑，
      惟無法舉證證明獲得被告之同意或委任，已如前述，而鍾
      智豊於1257地號土地分割前之應有部分並未逾2分之1，是
      以不論依修正前或修正後民法第820條之規定，鍾智豊將
      該筆土地出借或委任原告管理種植之法律行為效力均不及
      於被告，是以原告主張與被告就分割前之1257號土地成立
      委任關係，於法無據。被告所辯，堪予採信。
（三）綜上所述，原告無法舉證證明被告委任其管理分割前1257
      地號土地，已如前述，則其依民法549條第2項之法律規定
      ，請求被告賠償伊終止委任契約所致之損害，即於法無據
      ，其請求被告給付58萬元及自起訴狀繕本送達被告翌日起
      至清償日止，按年息百分之5計算之利息，即無理由，應
      予駁回。其假執行之聲請，失所附麗，應予一併駁回。
六、本件事證已臻明確，兩造其餘攻擊防禦方法之主張，與判決
    結果不生影響，不予一一論駁，併此敘明。
七、結論：原告之訴為無理由，依民事訴訟法第78條，判決如主
    文。
中    華    民    國   100    年    7     月    26    日
                  民事鳳山分庭法  官  吳文婷
以上正本係照原本作成。
如對本判決上訴，須於判決送達後20日內向本院提出上訴狀。如
委任律師提起上訴者，應一併繳納上訴審裁判費。
中    華    民    國  100    年    7    月      27    日
                                書記官  梁瑜玲